臺灣苗栗地方法院民事判決　　　　　　　95年度簡上字第56號
上　訴　人　甲○○
　　　　　　　　　　　　29號
訴訟代理人　林富華律師
被上訴人　　乙○○
上列當事人間給付票款事件，上訴人對民國95年11月14日本院苗
栗簡易庭95年度苗簡字第417 號第1 審判決提起上訴，本院於96
年6 月25日言詞辯論終結，判決如下：
    主    文
上訴駁回。
第二審訴訟費用由上訴人負擔。
　　事實及理由
一、被上訴人起訴主張訴外人徐新廣於民國94年7 月22日以新台
    幣（下同）365, 000元向被上訴人購買車牌號碼W5－8186號
    之汽車1 輛，並於同年10月、11月間交付以上訴人為發票人
    、票面金額20萬元、發票日更改後為95年1 月10日（原為94
    年12月10日）、支票號碼為AA0000000 號、付款銀行為新竹
    國際商業銀行，經徐新廣背書之支票1 紙（以下簡稱系爭支
    票），支付部分之買賣價金。系爭支票之發票日原為94年12
    月10日，於該發票日前徐新廣徵求被上訴人同意將系爭支票
    取回，並更改發票日為95年1 月10日。嗣經被上訴人於95
    年1 月10日提示竟未獲兌現，爰依票據之法律關係提起本件
    訴訟等語。
二、上訴人則以系爭支票固係上訴人所有，惟系爭支票係與另一
    支票簿中之5 、6 張空白支票一同遭徐新廣所竊，並非由上
    訴人所簽發，系爭支票之印文固為被上訴人所有，然係遭徐
    新廣所盜蓋。再者，上訴人已於95年1 月9 日向銀行辦理掛
    失止付，向本院聲請公示催告，及向警察機關報案，並對徐
    新廣提出竊盜、行使偽造有價證券罪之告訴。又被上訴人收
    受系爭支票時，理應要求交付者即徐新廣背書，然系爭支票
    僅有發票人之蓋章而無徐新廣之背書，顯有違常理，依票據
    法第14條第1 項之規定，被上訴人自無權處分人徐新廣處受
    讓系爭支票係因惡意或重大過失而取得，不得享有票據上之
    權利。況系爭支票上之發票日及金額記載均非上訴人之筆跡
    ，且系爭支票之發票日及退票日均為95年1 月10日，係在上
    訴人為止付通知、聲請公示催告之後，更顯被上訴人係惡意
    取得系爭支票。原審雖以上訴人與徐新廣之通聯時間及報案
    時間點之差異為上訴人敗訴之判決，顯有誤會，請傳訊承辦
    員警到院說明等語置辯。
三、本件原審對於被上訴人之請求，判決上訴人應給付被上訴人
    上訴人應給付被上訴人20萬元，及自95年1 月11日起至清償
    日止，按週年利率5 ％計算之利息。上訴人就其敗訴部分則
    全部聲明不服，求為原判決不利於上訴人部分廢棄，上開廢
    棄部分被上訴人在第一審之訴駁回；被上訴人則求為駁回上
    訴。
四、本件依民事訴訟法第463 條、第270 條之1 第1 項第3 款、
    第271 條之1 規定，整理並協議簡化爭點及不爭執事項後，
    兩造同意就本院於96年6 月25日辯論程序中，兩造協議簡化
    之爭點為主張及辯論，依同法第270 條之1 第3 項之規定，
    本院僅須就兩造協議簡化之爭點為審究（見本院95年度簡上
    字第56號卷第75頁）。查系爭支票及其上之發票人、發票日
    之印文，確係上訴人所有，被上訴人遵期提示系爭支票未獲
    兌現，而上訴人與徐新廣為朋友關係，上訴人已於95年1 月
    6 日就系爭支票辦理掛失止付，同年月9 日並至警局製作報
    案筆錄等事實，為兩造所不爭執，復有掛失止付單、報案三
    連單、維修單據、退票理由單及系爭支票在卷可稽，自堪信
    為真實。
五、本件之爭點及法院之判斷：
  (一)本件之爭點經兩造協議並簡化為上訴人主張系爭支票係遭竊
    並遭他人盜蓋，是否可採？茲分述如下：
  1.按支票為無因證券，執票人行使票據上權利，就支票之取得
    ，有無正當原因，或有無對價關係，自不負證明之責。又發
    票人欄之印章如為真正，即應推定該支票亦屬真正。倘主張
    其印章係被盜用時，則被盜用之事實，按諸舉證責任分配之
    原則，轉應由為此主張者負舉證責任；又當事人主張有利於
    己之事實，就其事實有舉證之責任，又私人之印章，由自己
    使用為常態，被人盜用為變態，主張變態事實之當事人，自
    應就此印章被盜用之事實負舉證之責任。被上訴人於事實審
    已自承系爭借據連帶保證人所蓋用之印文為其印鑑，係屬真
    正，則被上訴人自應就其抗辯係遭他人盜蓋一節，負舉證責
    任，有最高法院86年度台上字第717 號、70年度台上字第43
    39號判決意旨可資參照。參酌上開說明，本件上訴人既已自
    承系爭支票上發票人、發票日上之印文為真正，則上訴人自
    應就該印章係遭徐新廣所盜蓋等情，負舉證責任。
  2.查系爭支票原發票日為94年12月10日，後經更改為95年1 月
    10日，而更改處加蓋之印章亦屬真正，該印章並未遭竊等情
    ，為上訴人所自認（見原審卷第34頁）。再者，上訴人與徐
    新廣為朋友關係，衡情有一定之熟識，而系爭支票上上訴人
    之印文，徐新廣又能輕易二度取得，參酌上開說明，足認上
    訴人同意徐新廣在系爭支票上使用上訴人之印文。又系爭支
    票更改後之發票日為95年1 月10日，倘上訴人就系爭支票之
    簽發完全不知情，其又豈能準確地於發票日之前報案及掛失
    止付？是以，徵諸上情，已難謂系爭支票係遭人竊取並偽造
    ，上訴人之抗辯，並不足取。
  3.上訴人固提出向本院聲請公示催告之繳費收據、苗栗縣警察
    局受理刑事案件失竊報案單、對徐新廣提出竊盜告訴之臺灣
    苗栗地方法院檢察署95年度偵字第1028號刑事傳票及臺灣臺
    中地方法院檢察署檢察官95年度偵字第8003號不起訴處分書
    等件為證，用以證明系爭支票係遭徐新廣竊取偽造。然查，
    單純之報案證明，審究其原因有很多可能，尚難逕以此為上
    訴人有利之認定，況且原審依職權調閱臺灣苗栗地方法院檢
    察署95年度偵字第1028號卷宗，上訴人於警詢中指稱：約於
    94年12月中接獲徐新廣電話告知伊拿走上訴人所有之新竹國
    際商業銀行空白支票共6 張（系爭支票及支票號碼為：00
    00000 、0000000 、0000000 、0000000 、0000000 號），
    上訴人向伊催討，伊允諾會立即歸還，直到95年1 月2 日伊
    再度電話告知已將6 張空白支票填入金額向他人兌現，故上
    訴人立即向銀行申請掛失止付等語（原審卷第51、52頁警詢
    筆錄），於偵查中又稱：「（問：徐新廣是何時打電話跟你
    講支票被他拿走？）1 月2 日左右。」（原審卷第67頁）。
    參以上訴人於警詢、偵查中及本院審理時對徐新廣告知取走
    支票之時間，分別稱：94年12月中、95年1 月2 日及94年12
    月20日，已前後陳述不一。
  4.上訴人與徐新廣間對於系爭支票應如何處理，屬於渠等間之
    內部法律關係，不得以此對抗持票人即本件被上訴人。上訴
    人雖提出報案證明、掛失止付，然此部分已與本院前揭審認
    不同，且報案證明、掛失止付均係對系爭支票是否欲讓其兌
    現之事後方式之一，並無法推翻上訴人原簽立票據之事實。
    是以，上訴人據此抗辯無庸負擔票據責任，並不足採。
  (二)末按在票據上簽名者，依票上所載文義負責；票據上之簽名
    ，得以蓋章代之；發票人應照支票文義擔保支票之支付。執
    票人向支票債務人行使追索權時，得請求自為付款提示日起
    之利息，如無約定利率者，依年利6 釐計算，票據法第5 條
    第1 項、第6 條、第126 條、第133 條分別定有明文。本件
    上訴人既自承系爭支票上發票人之印文為真正，迄今復未能
    舉證證明支票、印章遭他人盜用，自應負擔保支票支付之責
    任。基此，被上訴人主張系爭支票係由上訴人所簽發，上訴
    人應負擔票據責任，應屬足採。
六、綜上所述，被上訴人本於票據法律關係，請求上訴人應給付
    票款20萬元，及自提示日翌日即95年1 月11日起至清償日止
    ，按週年利率5 ％計算之利息，為有理由，應予准許。原審
    判命上訴人給付並無不合，上訴意旨指摘原判決此部分不當
    ，求予廢棄改判，為無理由，應予駁回。
七、本件事證已臻明確，兩造其餘攻擊防禦方法及所舉證據，經
    審酌結果，於本件判決結論均無影響，故上訴人聲請傳訊承
    辦員警，本院認無此必要，附此敘明。
八、據上論結，本件上訴為無理由，依民事訴訟法第436 條之1
    第3 項、第449 條第1 項、第78條，判決如主文。
中　　華　　民　　國　　96　　年　　7　　月　　 9　 　日
                  民事庭審判長法　官　張淑芬
                              法  官  黃佩韻
                              法  官  吳振富
以上正本係照原本作成。
本判決不得上訴。
                              書記官　黃麗靜
中　　華　　民　　國　　96　　年　　7　　月　　  9　　日
